【裁判字號】    90,易緝,54
【裁判日期】    900718
【裁判案由】    違反動產擔保交易法
【裁判全文】
臺灣桃園地方法院刑事判決                            九十年度易緝字第五四號
    公  訴  人  臺灣桃園地方法院檢察署檢察官
    被      告  乙○○
右列被告因違反動產擔保交易法案件，經檢察官提起公訴（八十九年度偵字第二一六
０號），本院判決如左：
        主  文
乙○○動產擔保交易之債務人，意圖不法之利益，將標的物出賣，致生損害於債權人
，處拘役貳拾日，如易科罰金以參佰元折算壹日，緩刑貳年。
        事  實
一、乙○○於民國八十七年十一月十六日與其父丙○○共同至車行，以乙○○名義購
    買車號Ｑ八－三一四二號、一九九三年份之ＢＭＷ五二五ＩＡ型自小客車乙輛，
    乙○○同時將該車以動產擔保交易法動產抵押之方式，與臺新國際商業銀行股份
    有限公司（下稱臺新銀行）簽訂車輛動產抵押權契約書，設定動產抵押權以擔保
    向臺新銀行所借之貸款（新臺幣（下同）六十六萬元）及利息債務共計八十一萬
    二千零五十二元，約定貸款期限自八十七年十二月十三日起，迄九十年十一月十
    三日止，每月一期，每期清償二萬二千五百五十七元，標的物之存放地點為桃園
    縣中壢市○○路○段一一九號，於未全部清償前，僅得依約占有使用該自小客車
    ，不得將前開汽車遷移、出賣、出質、移轉、或為其他處分，雙方並於同日向公
    路局新竹區監理所桃園監理站辦理動產擔保抵押之設定登記，為動產擔保交易之
    債務人。詎料乙○○占有前開車輛後，竟意圖為自己不法之利益，於八十七年十
    二月間與其父丙○○將前揭車輛以七十六萬元出賣予日揚車行人員甲○○，並於
    臺北市○○路交付該車輛，且僅清償五期貸款予臺新銀行，自八十八年五月十三
    日起即未再清償分文，使臺新銀行催討無著，致生損害於債權人臺新銀行。
二、案經臺新銀行訴請臺灣桃園地方法院檢察署檢察官偵查起訴。
        理  由
一、訊據被告乙○○固坦承與其父親丙○○以設定動產抵押之方式向臺新銀行貸款，
    並於八十七年十二月間與其父將前開車輛出賣予甲○○等情不諱，惟辯稱：均是
    伊父親在處理云云。經查，被告乙○○雖與其父丙○○共同前往購車，惟係以被
    告乙○○名義且由其本人與臺新銀行簽訂車輛動產抵押權契約書，而設定動產抵
    押權之事實，業據告訴人臺新銀行之代理人陳子仲證述綦詳，且為被告所是承，
    並有車輛動產抵押契約書影本、動產擔保交易動產抵押設定登記申請書影本各乙
    紙附卷可稽。次查，被告嗣於八十七年十二月間與其父丙○○將前揭車輛以七十
    六萬元出賣予甲○○，斯時被告本人亦同到場，並親自簽訂買賣契約之事實，亦
    據證人甲○○詰證在卷。而被告積欠臺新銀行之貸款及利息，僅清償五期，自八
    十八年五月十三日起即未再清償分文，迨於八十九年十二月五日始委請甲○○代
    為清償四十萬元，尚餘三十四萬六千零八十八元仍未清償之事實，亦據臺新銀行
    之代理人陳子仲、郭世明證述綦詳，並有臺新銀行催收款項與追索債權之對外債
    權回收情形分戶備查卡及清償明細等各乙紙在卷可憑。綜上，被告乙○○既為本
    件動產擔保交易之債務人，其親自簽立契約將前揭已設定動產抵押之自小客車出
    賣予第三人，自足生損害於債權人臺新銀行，縱係因其父在旁授意，仍不得解免
    其罪責。本案事證明確，被告之犯行堪予認定。
二、核被告乙○○所為，係犯動產擔保交易法第三十八條動產擔保交易之債務人，意
    圖不法之利益，將標的物出賣罪。爰審酌被告貸款購買前開車輛主要係供其父使
    用，且係因不黯法律致罹刑章，及其犯罪手段、所生損害尚輕、犯罪後坦承大部
    分犯行等一切情狀，量處如主文所示之刑。又本件被告行為後，刑法第四十一條
    於九十年一月十日經修正公布，並於同年月十二日生效，易科罰金之適用範圍擴
    大為最重本刑五年以下有期徒刑之罪，並明定併合處罰之數罪，如各罪均得易科
    罰金者，其應執行之刑逾六月時，亦得適用之。是被告犯罪後法律已有變更，雖
    本案被告所犯罪名，依修正前刑法第四十一條之規定，原得易科罰金，惟該法條
    既修正如上，仍屬法律變更，依刑法第二條第一項前段之規定，自應適用裁判時
    之法律即修正後之刑法第四十一條，本院自應就前揭宣告之刑諭知易科罰金之折
    算標準。末查，被告前未曾受有期徒刑以上刑之宣告，有臺灣高等法院被告全國
    前案紀錄表可憑，其經此偵審程序及刑之宣告，應知警惕而無再犯之虞，本院認
    所宣告之刑以暫不執行為適當，爰併諭知緩刑二年，以勵自新。
據上論斷，應依刑事訴訟法第二百九十九條第一項前段，動產擔保交易法第三十八條
，刑法第十一條前段、第二條第一項前段、修正後第四十一條第一項前段、第七十四
條第一款，罰金罰鍰提高標準條例第一條前段、第二條，判決如主文。
本案經檢察官胡原龍到庭執行職務。
中      華        民        國      九十    年     七      月    十八   日
                                  臺灣桃園地方法院刑事第六庭
                                      法  官  林  曉  芳
右正本證明與原本無異。
如不服本判決，應於判決送達後十日內向本院提出上訴狀（應附繕本），上訴於臺灣
高等法院。
                                      書記官  巫  孟  蓉
中      華        民        國      九十    年     七      月    十九   日
附論罪科刑依據之法條：
動產擔保交易法第三十八條
動產擔保交易之債務人，意圖不法之利益，將標的物遷移、出賣、出質、移轉、抵押
或為其他處分，致生損害債權人者，處三年以下有期徒刑、拘役或科或併科六千元以
下之罰金。


司法院資訊處製作；財團法人民間司法改革基金會備份。
